【裁判字號】    98,簡,1461
【裁判日期】    980717
【裁判案由】    違反毒品危害防制條例
【裁判全文】
臺灣彰化地方法院刑事判決              98年度簡字第1461號
公  訴  人  臺灣彰化地方法院檢察署檢察官
被      告  甲○○
上列被告因違反毒品危害防制條例案件，經檢察官聲請以簡易判
決處刑（98年度毒偵字第600號），本院判決如下：
    主  文
甲○○施用第二級毒品，累犯，處有期徒刑陸月，如易科罰金，
以新臺幣壹仟元折算壹日。扣案之甲基安非他命壹包（驗餘淨重
零點貳壹玖陸公克）沒收銷燬之。扣案之吸食器壹個沒收。
    事  實
一、甲○○前於民國（下同）88年間，因施用毒品案件，經本院
    以88年度毒聲字第4253號裁定送觀察、勒戒後，因認無繼續
    施用毒品之傾向，於88年10月26日執行完畢釋放，並由臺灣
    彰化地方法院檢察署檢察官以88年度戒毒偵字第1001號為不
    起訴處分確定。又於上開觀察、勒戒執行完畢釋放後5 年內
    之93年間，因施用毒品案件，經本院以94年度斗簡字第76號
    判決，判處有期徒刑6 月，如易科罰金以銀元3 佰元折算1
    日確定（第一案）；再於93、94年間，因竊盜案件，經臺灣
    高等法院臺中分院以94年度上易字第684 號判決判處有期徒
    刑2 年確定（第二案），二案並經臺灣高等法院臺中分院以
    94年度聲字第916 號裁定，定應執行有期徒刑2 年3 月確定
    ；另於94年間，因槍砲彈藥刀械管制條例案件，經臺灣臺中
    地方法院以95年度訴字第528 號判決，判處有期徒刑4 月確
    定，如易科罰金以新臺幣1 仟元折算1 日確定（第三案），
    並與前開第一、二案，經臺灣臺中地方法院以95年度聲字第
    2773號裁定，定應執行有期徒刑2 年7 月確定，業於96年3
    月27日因縮短刑期假釋出監，並經臺灣臺中地方法院以96年
    度聲字第951 號裁定付保護管束，並於96年7 月16日保護管
    束期滿未經撤銷而視為執行完畢。詎其仍不知悔改，復基於
    施用第二級毒品甲基安非他命之犯意，於97年12月12日某時
    許，在高雄市左營高鐵車站附近之車牌號碼6272-RZ 自小客
    車內，以將第二級毒品甲基安非他命置入玻璃球管內，再以
    火燒烤使產生煙霧後吸食之方式，施用第二級毒品甲基安非
    他命1 次。嗣於同日下午4 時50分許，在高雄縣麥寮鄉○○
    ○路南二高田寮收費站車道為警查獲，於員警圍捕時，甲○
    ○駕駛上開自小客車加速退後衝撞員警所駕駛之偵防車，致
    偵防車車頭引擎蓋板金、水箱護罩、前保險桿、水箱固定橡
    皮等多處損壞（毀損部分未起訴），並經甲○○同意後，於
    上開逮捕時、地，對其身體、隨身攜帶之皮包及自小客車執
    行搜索，扣得第二級毒品甲基安非他命一包（驗餘淨重0.21
    96公克）、吸食器1 組等物，又經其同意採集尿液送驗，結
    果呈安非他命、甲基安非他命陽性反應，始查悉上情。
二、案經高雄市政府警察局三民第一分局報告臺灣高雄地方法院
    檢察署呈請臺灣高等法院檢察署檢察長核轉臺灣彰化地方法
    院檢查署檢察官聲請簡易判決處刑。
    理  由
一、上開事實，業據被告甲○○於警詢、偵訊審理時均坦承不諱
    ，且其於97年12月12日為警所採取之尿液，經送鑑驗結果，
    確呈安非他命、甲基安非他命陽性反應，此有毒品案件尿液
    送驗編號與真實姓名對照表、高雄市立凱旋醫院轉碼編號A0
    0000000 號濫用藥物尿液檢驗報告各1 紙、照片20張在卷可
    稽，而扣案之白色結晶體1 包，經送鑑驗結果確實含第二級
    毒品甲基安非他命成分（驗餘淨重0.2196公克），此有憲兵
    司令部刑事鑑識中心98年5 月11日憲直刑鑑字第0980000771
    號鑑定書1 紙附卷可參，此外，復有扣案之被告所有並供其
    施用第二級毒品所用之吸食器1 組可資佐證，應認被告之自
    白確與事實相符，堪以採信。
二、按依毒品危害防制條例所為關於聲請觀察、勒戒或強制戒治
    之裁定，涉及拘束人身自由之保安處分，係有關實體事項而
    與實體判決具同等效力，於確定後，得以其違背法令為由，
    提起非常上訴。又施用第一、二級毒品為犯罪行為，毒品危
    害防制條例第10條定有處罰明文。故施用第一、二級毒品者
    ，依前揭規定本應科以刑罰，惟基於刑事政策，對合於一定
    條件之施用者，則依同條例第20條、第23條之規定，施以觀
    察、勒戒或強制戒治之保安處分。再毒品危害防制條例於民
    國92年7 月9 日修正公布，自93年1 月9 日施行，刪除二犯
    及三犯之規定，一改修法前繁雜之處遇程序，並認施用毒品
    者係屬病患性犯人，以觀察、勒戒戒除其身癮，並以強制戒
    治去除其心癮。其中第20條、第23條將施用毒品之刑事處遇
    程序，區分為「初犯」及「五年內再犯」、「五年後再犯」
    。依其立法理由之說明：「初犯」，經觀察、勒戒或強制戒
    治後，應為不起訴處分或不付審理之裁定；經觀察、勒戒或
    強制戒治執行完畢釋放後，「五年內再犯」者，因其再犯率
    甚高，原實施之觀察、勒戒及強制戒治既已無法收其實效，
    爰依法追訴或裁定交付審理。至觀察、勒戒或強制戒治執行
    完畢釋放後，「五年後再犯」者，前所實施之觀察、勒戒或
    強制戒治已足以遮斷其施用毒品之毒癮，為期自新及協助其
    斷除毒癮，仍適用「初犯」規定，先經觀察、勒戒或強制戒
    治之程序。從而依該次修正後之規定，僅限於「初犯」及「
    五年後再犯」二種情形，始應先經觀察、勒戒或強制戒治之
    程序。倘被告前於五年內已再犯，縱其第三次（或第三次以
    上）再度施用毒品之時間，在初犯或前次再犯經觀察、勒戒
    或強制戒治執行完畢釋放五年以後，已不合於「五年後再犯
    」之規定，且因前已於「五年內再犯」，顯見其再犯率甚高
    ，原實施觀察、勒戒或強制戒治，已無法收其實效，即應依
    該條例第10條處罰，不因其再犯之處遇僅受觀察、勒戒之執
    行，未經起訴處罰而有異（參照最高法院97年度第5 次刑事
    庭會議決議及97年度臺非字第406 號判決）。查本件被告甲
    ○○前於88年間，因施用毒品案件，經本院以88年度毒聲字
    第4253號裁定送觀察、勒戒後，因認無繼續施用毒品之傾向
    ，於88年10月26日執行完畢釋放，並由臺灣彰化地方法院檢
    察署檢察官以88年度戒毒偵字第1001號為不起訴處分確定。
    又於上開觀察、勒戒執行完畢釋放後5 年內之93年間，因施
    用毒品案件，經本院以94年度斗簡字第76號判決，判處有期
    徒刑6 月，如易科罰金以銀元3 佰元折算1 日確定判決判處
    有期徒刑8 月確定，此有臺灣高等法院被告前案紀錄表在卷
    可稽。被告前既曾因施用毒品案件，經觀察、勒戒執行完畢
    釋放後之5 年內，已再犯施用毒品罪，復於97年12月12日某
    時許，再犯施用第二級甲基安非他命之犯行，揆諸前揭說明
    ，即非屬毒品危害防制條例第20條第3 項所規定之「五年後
    再犯」之情形，且因前已於「五年內再犯」，即應依毒品危
    害防制條例第10條之規定處罰。綜上所述，本案事證明確，
    被告犯行洵堪認定，應予依法論科。
三、查甲基安非他命係毒品危害防制條例第2 條第2 項第2 款所
    稱之第二級毒品，依法不得持有、施用。核被告所為，係犯
    毒品危害防制條例第10條第2 項之施用第二級毒品罪。被告
    於施用前持有第二級毒品甲基安非他命之低度行為，為施用
    之高度行為所吸收，不另論罪。又查被告曾於93年間，因施
    用毒品案件，經本院以94年度斗簡字第76號判決，判處有期
    徒刑6 月，如易科罰金以銀元3 佰元折算1 日確定（第一案
    ）；再於93、94年間，因竊盜案件，經臺灣高等法院臺中分
    院以94年度上易字第684 號判決判處有期徒刑2 年確定（第
    二案），二案並經臺灣高等法院臺中分院以94年度聲字第91
    6 號裁定，定應執行有期徒刑2 年3 月確定；另於94年間，
    因槍砲彈藥刀械管制條例案件，經臺灣臺中地方法院以95年
    度訴字第528 號判決，判處有期徒刑4 月如易科罰金以新臺
    幣1 仟元折算1 日確定（第三案），並與前開第一、二案，
    經臺灣臺中地方法院以95年度聲字第2773號裁定，定應執行
    有期徒刑2 年7 月確定，於96年3 月27日因縮短刑期假釋出
    監，並經臺灣臺中地方法院以96聲字第951 號裁定付保護管
    束，並於96年7 月16日保護管束期滿未經撤銷而視為執行完
    畢等情，有臺灣彰化地方法院檢察署刑案資料查註紀錄表、
    臺灣高等法院被告前科紀錄表各1 份在卷可稽，其於5 年內
    以故意再犯本件有期徒刑以上之罪，為累犯，應依刑法第47
    條第1 項之規定，加重其刑。爰審酌被告前即有施用毒品之
    前科，且曾因施用毒品送觀察、勒戒，仍未能戒除毒癮，竟
    再度施用毒品戕害自身健康，及其犯罪之動機、目的、於警
    逮捕時所生之危害及犯罪後尚知坦承犯行，態度良好等一切
    情狀，酌情量處如主文所示之刑，並均諭知易科罰金之折算
    標準。扣案之甲基安非他命1 包（驗餘淨重為0.2196公克）
    ，為查獲之毒品，不問是否為被告所有，應依毒品危害防制
    條例第18條第1 項前段規定，宣告沒收銷燬之。另扣案之吸
    食器1 個，為被告甲○○所有，且為其供吸食第二級毒品甲
    基安非他命所用之物，業據被告供承在卷，爰依刑法第38條
    第1 項第2 款之規定宣告沒收。
四、據上論斷，應依刑事訴訟法第299 條第1 項前段、第449 條
    第1 項前段，毒品危害防制條例第10條第2 項、第18條第1
    項前段，刑法第11條前段、第47條第1 項前段、第41條第1
    項前段、第38條第1 項第2 款判決如主文所示。
五、如不服本判決，得於判決書送達之日起10日內，以書狀敘述
    理由，向本庭提出上訴。
中    華    民    國    98    年    7     月    17    日
                  刑事第九庭          法  官  黃齡玉
以上正本證明與原本無異。
如不服本件判決，得自收受送達之日起10日內，表明上訴理由，
向本院提起上訴狀(須附繕本)。
中    華    民    國    98    年    7     月    17    日
                                      書記官  林嘉賢
附錄本案論罪科刑法條全文：
毒品危害防制條例第10條
施用第一級毒品者，處 6 月以上 5 年以下有期徒刑。
施用第二級毒品者，處 3 年以下有期徒刑。
毒品危害防制條例第18條
查獲之第一、二級毒品及專供製造或施用第一、二級毒品之器具
，不問屬於犯人與否，均沒收銷燬之；查獲之第三、四級毒品及
製造或施用毒品之器具，無正當理由而擅自持有者，均沒入銷燬
之。但合於醫藥、研究或訓練之用者，得不予銷燬。
前項合於醫藥、研究或訓練用毒品或器具之管理辦法，由法務部
會同行政院衛生署定之。


司法院資訊處製作；財團法人民間司法改革基金會備份。
